臺灣臺中地方法院民事判決
                                    110年度豐簡字第675號
原      告  陳世恒即世豐銀樓

訴訟代理人  詹汶澐律師
被      告  張志祥  

訴訟代理人  陳世川律師
複代理人    蔡逸軒律師
上列當事人間請求給付買賣價金事件，本院於民國111年2月11日
言詞辯論終結，判決如下：
    主      文
被告應給付原告新臺幣（下同）14萬元，及自民國110年9月2日
起至清償日止，按週年利率百分之5計算之利息。
訴訟費用1,440元由被告負擔。
本判決得假執行。但被告如以14萬元為原告預供擔保後，得免為
假執行。
　　事實及理由
壹、程序事項：
    按訴狀送達後，原告不得將原訴變更或追加他訴。但有下列
    各款情形之一者，不在此限：三、擴張或減縮應受判決事項
    之聲明者。原告於判決確定前，得撤回訴之全部或一部。民
    事訴訟法第255條第1項第3款、第262條第1項分別定有明文
    。原告起訴時原聲明：㈠被告張志祥、楊佳穎二人應給付原
    告新臺幣（下同）14萬元，及自起訴狀繕本送達被告翌日起
    至清償日止，按週年利率百分之5計算之利息。㈡願供擔保宣
    告假執行等語（見本院卷第9頁）。嗣於本院民國111年2月1
    1日言詞辯論時，撤回對楊佳穎之起訴，變更聲明為：㈠被告
    張志祥應給付原告14萬元，及自起訴狀繕本送達被告翌日起
    至清償日止，按週年利率百分之5計算之利息。㈡請求依職權
    宣告假執行等語（見本院卷第281頁），核屬訴之撤回、擴
    張與減縮應受判決事項之聲明，與前開規定相符，應予准許
    。
貳、實體事項：　　
一、原告主張：
㈠、被告（即張志祥一人）於110年1月26日以17萬元向原告約定
    購買4指K金玉石戒指（2只白K金戒指、2只黃K金戒指）與1
    只紅寶石戒指（下稱系爭5只戒指），並就其中2只黃K金戒
    指表示欲贈送父母，指示原告修改戒圍。原告修改戒圍後，
    於110年2月8日將系爭5只戒指交付被告收受。原告並未向被
    告稱「帶回家試帶、不喜歡、不合適，可退貨」等語，本件
    並非試驗買賣契約。當原告開好4只K金玉石戒指保證書卡時
    ，尚未將紅寶石戒指保證書交付被告之際，因被告夫妻表示
    急著離去，且當日僅給付1萬元價金，未給付全部價金，原
    告遂將4只玉石戒指保證書卡交付被告，剩餘1只紅寶石戒指
    保證書卡待被告給付剩餘價金時再交付。
㈡、原告並未向被告保證系爭5只戒指之「戒台（戒圍）」係「純
    黃金」材質。K金為黃金與其他金屬融合而成的合金，因K金
    質地較純黃金堅硬，較不易變形，廣泛被使用在各種鑲嵌類
    珠寶首飾上。原告亦未向被告保證4只玉石戒指上之玉石為
    「天然」翡翠，亦未保證1只紅寶石戒指上之寶石為「天然
    」紅寶石。被告主張解除契約不合法。
㈢、被告稱已遺失1只玉石戒指，僅分別於110年2月8日、同年6月
    16日、同年6月17日各交付1萬元價金，並於同年6月17日未
    經原告同意，擅自將剩餘4只戒指（3個玉石戒指、1個紅寶
    石戒指）丟置原告經營之世豐銀樓，並僅返還其中2只玉石
    戒指之保證書。爰依買賣契約之法律關係，請求被告給付價
    金尾款14萬元。並聲明：如程序事項變更後之聲明。
二、被告則以：
㈠、本件契約關係是存在兩造間。被告於110年1月26日確定系爭5
    只戒指的款式及價金17萬元。系爭5只戒指，其中4只玉石戒
    指分別由被告張志祥、楊佳穎、被告張志祥父母各配戴一只
    ，1只紅寶石戒指則是由楊佳穎配戴。楊佳穎及被告張志祥
    父母配戴的戒指，是被告買來要送給楊佳穎及父母，已交付
    原告3萬元也是被告支付，楊佳穎只是陪同被告前往世豐銀
    樓挑選禮物。當初是因原告說「你帶回家，先拿回去，給父
    母試戴，不合適再拿回來退」、「沒關係。不喜歡、不合適
    都可以退」等語，被告方於110年2月8日先支付1萬元，收受
    系爭5只戒指。本件契約關係應為試驗買賣契約，被告配戴
    後，不喜歡、不合適，得主張退貨。
㈡、接著剛好遇到過年，被告母親配戴玉石戒指後，表示指圍會
    癢，發現戒台內側有生鏽，向原告反應，原告只說「你們再
    試戴看看，不要碰水，多戴幾次，如果真的不合適，再拿回
    來退」。過段時間陸續聯繫原告，跟原告表示真的不合適要
    退貨，原告表示「好」，但一直未跟被告約時間。被告下班
    至原告經營之銀樓，店門沒開。原告手機亦關機，被告一直
    未能聯絡上原告。嗣後原告有至被告父親公司催討本件債務
    ，也至被告住處催討，甚至於端午節當天至被告配偶楊佳穎
    娘家催討。被告乃於110年6月16日至原告銀樓協商退貨，原
    告不答應，被告當場有支付1萬元，方得離去。被告於翌日1
    10年6月17日先後兩次進入原告經營之世豐銀樓協商退貨，
    因被告將其中1只玉石戒指遺失，於第一次進入銀樓時再給
    付1萬元，以3萬元購買遺失的那1只玉石戒指，剩餘4只戒指
    欲退還原告，惟原告仍不答應，被告乃於第二次進入銀樓時
    ，當場將4只戒指（3個玉石戒指、1個紅寶石戒指）交還原
    告。因原告於出售系爭5只戒指予被告時，稱系爭5只戒指之
    「戒台（戒圍）」為「純黃金」，1只紅寶石戒指上之寶石
    為「天然紅寶石」，4只玉石戒指上之玉石為「天然翡翠」
    ，惟系爭5只戒指之戒台為K金，紅寶石戒指非天然紅寶石，
    玉石亦非天然翡翠，欠缺原告保證之品質，爰依物之瑕疵擔
    保及債務不履行之法律關係，依民法第359條及民法第227條
    準用226條、第256條，解除本件契約。
㈢、並聲明：⒈原告之訴駁回。⒉願供擔保請准宣告免予假執行。
三、本院之判斷：
㈠、本件契約關係存在於兩造間：
　⒈按債權債務之主體應以締結契約之當事人為準，凡以自己名
    義締結契約者，即成為契約之當事人，得享有契約所生之權
    利及應負擔契約所生之義務。債權人基於債之相對性僅得對
    於契約名義之債務人行使權利，而不得對於債務人以外之人
    請求（最高法院100年度台上字第715 號判決意旨參照）。
    又依契約履行之事實，足以推定其契約關係之存在時，自不
    容契約當事人無端否認。
　⒉經查：原告更正主張契約關係存在原告與被告間乙情（見本
    院卷第281頁），為被告所自承（見本院卷第59頁背面、第2
    60頁）；參以用以購買其中1只遺失戒指所交付價金3萬元，
    係由被告所出資，亦由被告交付原告。當初想送太太戒指，
    是因為想說買的紀念品；想送爸媽戒指，是因為過年乙情，
    業經被告陳稱明確（見本院卷第60頁背面、第271至272頁）
    ；佐以被告配偶楊佳穎亦陳稱：就我配戴的2只戒指，是張
    志祥買來送我的等語（見本院卷第278頁）。故本件契約應
    存在於兩造間，合先敘明。
㈡、被告不得以試驗買賣契約為由，拒絕給付價金：
　⒈按稱買賣者，謂當事人約定一方移轉財產權於他方，他方支
    付價金之契約。當事人就標的物及其價金互相同意時，買賣
    契約即為成立；買受人對於出賣人，有交付約定價金及受領
    標的物之義務，民法第345條、第367條分別定有明文。次按
    試驗買賣，為以買受人之承認標的物為停止條件而訂立之契
    約。試驗買賣之出賣人，有許買受人試驗其標的物之義務。
    民法第384條、第385 條分別定有明文。
　⒉經查：
　⑴試驗買賣係以買受人承認標的物為停止條件而訂立之契約，
    屬於特種買賣之一種，與一般買賣之效果，差別極大。是本
    件買賣苟屬試驗買賣，衡諸常情，雙方通常會就試驗買賣之
    內容(如試驗之方法、過程、期限、範圍)妥為約定，以利遵
    守（最高法院75年度台上字第508號判決可資參照）。
　⑵就被告張志祥夫妻配戴的3只戒指：
　①被告於本院行當事人訊問時具結後陳稱：110年1月26日已確
    定系爭5只戒指的款式及價金全部為17萬元等語（見本院卷
    第270頁）。及被告於書狀陳稱：被告於110年2月8日所收受
    系爭5只戒指是分別由被告、楊佳穎、被告張志祥父母各配
    戴1只玉石戒指，1只紅寶石戒指是由楊佳穎配戴。楊佳穎及
    被告父母配戴的戒指，是被告買來要送給配偶楊佳穎及父母
    ，已交付原告3萬元也是被告支付，楊佳穎只是陪同被告前
    往世豐銀樓等語（見本院卷第80頁、第260頁）。楊佳穎於
    本院以被告身分行當事人訊問時具結後陳稱：當初是我跟我
    先生一起挑選戒指的。就我配戴的部分是我先生買給我的等
    語（見本院卷第278頁）。及原告陳稱：就戒指修改戒圍的
    部分，被告於110年1月26日時只有請求原告修改其中兩只黃
    K金玉石戒指。因為白K金玉石戒指與黃K金玉石戒指不一樣
    。被告夫妻配戴白K金戒指是合適的，所以跟原告說將黃K金
    的玉石戒指戒圍修改成跟白K金的一樣。原告於修改後，於1
    10年2月8日將5只戒指全數交付被告等語（見本院卷第193頁
    、第268頁）。
　②基上，針對被告所配戴一只玉石戒指，及楊佳穎所配戴一只
    玉石戒指、一只紅寶石戒指，這三只戒指，是被告在世豐銀
    樓當面挑選、當場決定款式，被告於110年1月26日已與原告
    達成合意成立買賣契約。當無所謂以買受人嗣後承認標的物
    為停止條件而訂立之契約，應非試驗買賣契約。從而，被告
    不得以試驗買賣契約為由，拒絕給付價金。
　⑶就被告父母配戴的2只戒指：
　　依楊佳穎於本院以被告身分於當事人訊問時具結後陳稱：我
    配戴的兩個戒指，一個玉石戒指，一個紅寶石戒指，是我跟
    我先生一起去挑的，是我先生買給我的，錢是我先生付的。
    110年2月8日時，只付1萬元，卻拿回5只戒指，是因老闆說
    大家自己人，先拿回去給父母戴，不合適再拿回來沒關係。
    要給我婆婆戴的那個玉石戒指，拿回去隔天配戴，我婆婆就
    說會癢，發現戒台裡面（玉石裡面凹槽）有生鏽，黑黑的，
    有跟原告反應。原告說拿回去給他看看，拿回去給他改，等
    他開店時再去找他。但過年後我先生白天上班，晚上去原告
    店，已經關門。打手機給原告，原告都關機。我公公的部分
    ，因為覺得我婆婆那只有問題，就沒有戴等語（見本院卷第
    273至280頁）。依楊佳穎所述，似有以被告父母配戴、試戴
    ，合適後，被告方需支付買賣價金。如試帶後覺得不合適，
    可容許被告退貨，性質上似屬「保留退貨權之買賣」或「保
    留解除權之買賣」。然查：
　①依戒指、珠寶之交易習慣，如經當事人一段時間之配戴後，
    難免造成戒圍磨損或使用痕跡、髒汙，進而造成戒指之跌價
    ；縱使修復，可能須拋光、重新電鍍，將造成戒指上K金含
    量之耗損，亦會支付修復工資；且屬二手珠寶，中古商品的
    價格當不如新品。此由本院當庭勘驗被告交還原告4只戒指
    ，其中銀白色戒圍的玉石戒指，可看出戒圍有點磨損。兩個
    戒圍是黃銀色交雜的玉石戒指，也可看出戒圍有使用痕跡。
    紅寶石戒指的戒圍也有使用痕跡乙情，有勘驗筆錄可佐（見
    本院卷第248頁）。故依契約目的、交易習慣及社會通念，
    原告是否可能與被告間存有「先由被告父母試戴，如不合適
    ，可退貨」之保留退貨權（解約權）約定，容有疑問。
　②況且，依原告所述：其店內經營時間至晚上八點半（見本院
    卷第279頁）。被告於農曆年過年後之下班期間，至原告店
    內以不合適為由退還父母之戒指，應無太大困難。再者，縱
    令原告手機關機無法通話，無法取得聯絡，被告仍可寄發簡
    訊與原告相約碰面時間，惟依卷內簡訊紀錄，卻未見被告聯
    繫退貨時間之內容（見原證八，本院卷第209至233頁）。因
    此，本院認關於被告及楊佳穎所述「容許試戴、不喜歡、不
    合適，可退貨」之說法（見本院卷第59頁背面至第60頁正面
    ），應非可採。從而，尚難逕認就被告父母配戴2只玉石戒
    指，有以被告之承認為停止條件或有保留退貨權之約定。
　③退步言之（假設語氣），縱令本件為試驗買賣契約。然按所
    謂承認，乃債務人向請求權人表示認識其請求權存在之觀念
    通知，僅因債務人之一方行為而成立，無須得他方之同意。
    至於承認之方式法無明文，其以書面或言詞，以明示或默示
    ，均無不可。故如債務人之一部清償、緩期清償或支付利息
    等，均可視為對於全部債務之承認（最高法院101年度台上
    字第1307號民事判決可資參照）。經查，被告於110年5月25
    日晚上10時41分寄發訊息給原告：「大哥：不好意思，我想
    問我媽媽看看要不要調大一點，還有我費用可以下個月開始
    給您嗎？因為我這個月真的沒有這麼多。」等語（見本院卷
    第215至217頁），及於110年5月26日晚上9時45分寄發訊息
    給原告：「大哥：不好意思，拜託可以讓我6月領錢，我一
    樣分期給您，拍謝讓您跑來，因為五月份真的沒有轉那麼多
    ，抱歉」等語（見本院卷第219至221頁），可認被告不但表
    示可能會將母親戒圍調大一點，更請求分期付款，足認被告
    已承認本件買賣標的物及契約債務。
　④基上，被告不得以試驗買賣契約、拒絕承認為由，拒絕給付
    價金。　
㈢、被告不得主張解除契約：
　⒈按物之出賣人對於買受人，應擔保其物依第373條之規定危險
    移轉於買受人時無滅失或減少其價值之瑕疵，亦無滅失或減
    少其通常效用或契約預定效用之瑕疵。買賣因物有瑕疵，而
    出賣人依前5條之規定，應負擔保之責者，買受人得解除其
    契約或請求減少其價金。買賣之物，缺少出賣人所保證之品
    質者，買受人得不解除契約或請求減少價金，而請求不履行
    之損害賠償。民法第354條第1項、第359條本文、第360條前
    段分別定有明文。本件被告主張：原告保證戒圍是黃金的戒
    圍，4只玉石戒指是天然的翡翠戒指，另一顆紅寶石戒指是
    天然紅寶石。系爭5只戒指欠缺原告所保證的品質及效用，
    有重大瑕疵，無法達到被告購買之目的，不合債之本旨。原
    告就瑕疵無法補正，亦具可歸責事由。扣除其中1只玉石戒
    指不慎遺失，被告已於110年6月17日退回剩餘4只戒指，爰
    依民法第359條及民法第227條準用226條、第256條為解除契
    約之意思表示等語（見本院卷第61頁背面），惟為原告否認
    ，並抗辯：其從未保證戒圍（戒台）為純黃金戒圍（戒台）
    ，從未保證玉石戒指上之玉石為天然翡翠，紅寶石戒指上之
    寶石為天然紅寶石等語（見本院卷第191頁）。
　⒉經查：
　⑴依原告所提出玉石戒指之保證書卡，品名手寫記載：K金玉石
    戒指（見原證4，本院卷第21頁）。參以證人石育弘於本院
    證稱：被告於110年6月17日當日放下戒指離開後，原告有打
    開被告遺留的紙袋的內容物，有看到原告把保證書從紙袋拿
    出來攤開在桌上等語（見本院卷第276頁），可認原告至少
    有交付2只保證書予被告。則被告當可由玉石保證書之內容
    ，知悉戒指戒圍（戒台）為K金，非純黃金。其次，被告表
    示其中1只玉石戒指已遺失（見本院卷第60頁背面），本院
    當庭勘驗剩餘4只戒指之戒台。三只玉石戒指的戒圍，一個
    為銀色的戒圍，應該是白K金。兩個為黃色及銀色交雜的戒
    圍，應該為黃K金。一只紅寶石戒指的戒圍為銀色，應該為
    白K金等情，有勘驗筆錄可佐（見本院卷第248頁），可認被
    告亦可由肉眼察覺戒台外觀，知悉其所購買戒指之戒台非純
    黃金所製成。因此，尚難認原告有保證系爭5只戒指戒台（
    戒圍）為純黃金材質。
　⑵又翡翠戒指、紅寶石戒指之市價，要視翡翠、紅寶石之大小
    、天然色澤或人為染色、淨度（透明度）、光澤、折射率、
    紋理、切工，有無經過人為化學加工處理或填充或合成，其
    搭配碎鑽品質、顆數、克拉數，搭配戒台屬於何種類之K金
    、K金內黃金比例，與工藝設計等因素而定。天然翡翠，係
    指以翡翠原石打磨；人造翡翠，係以化學顏料調製上色而成
    。而天然紅寶石是以原石打磨而成之紅寶石，以放大鏡檢視
    亦發現內部之結晶體；人工合成之紅寶石，以放大鏡檢視內
    部較難看出結晶體等情，為本院職務上已知之事實。經查，
    兩造均稱：於110年2月8日時，原告並未交付被告如原證七
    之紅寶石戒指之保證書卡（見本院卷第80頁、第195頁、第2
    61頁）；依原告所提出之紅寶石保證書卡上手寫標示內容，
    亦未記載「天然紅寶石」之字樣（見本院卷第207頁），原
    告亦否認有保證紅寶石為「天然紅寶石」。故依現有證據尚
    難認原告有保證該只紅寶石戒指為天然紅寶石。另由原告所
    提出原證4之K金玉石戒指保證書卡之手寫標示內容（見本院
    卷第21至22頁），亦未記載該玉石為天然翡翠，尚難認原告
    有保證該玉石為「天然翡翠」。
　⒊基上，依現有證據，尚難認原告有保證系爭5只戒指之戒台（
    戒圍）為純黃金材質，及保證該1只紅寶石戒指為天然紅寶
    石，該4只玉石戒指為天然翡翠。從而，被告以剩餘4只戒指
    欠缺原告所保證之品質，具重大瑕疵，原告給付未合乎債之
    本旨為由，依民法第359條解除契約及依民法第227條準用第
    226條、第256條解除契約，即屬無據。
　⒋從而，原告依兩造間買賣契約之法律關係，請求被告給付剩
    餘尾款價金14萬元（計算式：17萬-3萬＝14萬），自屬有據
    。　　　
四、綜上所述，原告依兩造間買賣契約之法律關係，請求被告給
    付14萬元，及自起訴狀繕本送達被告翌日（即110年9月2日
    ，見本院卷第53頁）起至清償日止，按週利率百分之5計算
    之利息（民法第203條、第229條、第233條可資參照），為
    有理由，應予准許。
五、本件判決之基礎已臻明確，兩造其餘攻擊防禦方法及舉證，
    核與判決無影響，爰不另一一論述，併此敘明。
六、本判決係適用簡易程序所為被告敗訴之判決，依民事訴訟法
    第389 條第1 項第3 款規定，應依職權宣告假執行。被告陳
    明願供擔保請准宣告免予假執行（見本院卷第59頁），爰定
    相當之擔保金額准許之。
七、訴訟費用負擔之依據：本件訴訟費用額確定為1,440元（即
    裁判費。因證人均捨棄證人旅費。見本院卷第8頁背面、第2
    81頁），依民事訴訟法第78條，由被告負擔。
中　　華　　民　　國　　111 　年　　3 　　月　　4　　日
                      臺灣臺中地方法院豐原簡易庭
                                  法　官　高士傑
以上正本係照原本作成。
如不服本判決，應於送達後20日內，向本院提出上訴狀並表明上
訴理由，如於本判決宣示後送達前提起上訴者，應於判決送達後
20日內補提上訴理由書（須附繕本）。如委任律師提起上訴者，
應一併繳納上訴審裁判費。
中　　華　　民　　國　　111 　年　　3 　　月　　4　　日
                                  書記官　蔡伸蔚